【裁判字號】    89,上易,3990
【裁判日期】    890921
【裁判案由】    妨害公務等
【裁判全文】
臺灣高等法院刑事判決                          八十九年度上易字第三九九號
    上  訴  人  台灣台北地方法院檢察署檢察官
    上  訴  人
    即  被  告  丙○○
右上訴人，因被告妨害公務等案件，不服臺灣台北地方法院八十九年度易字第六一八
號，中華民國八十九年九月二十一日第一審判決（起訴案號：臺灣台北地方法院檢察
署八十八年度偵字第一八八０九號，併辦案號：同署八十八年度偵字第一四六六０號
），提起上訴，本院判決如左：
    主      文
原判決撤銷。
丙○○對於公務員依法執行職務時，施強暴，處拘役拾日，如易科罰金，以佰元
折算壹日。
被訴恐嚇危害安全部分無罪。
    事      實
一、丙○○患有慢性精神分裂症，為精神耗弱之人，於民國八十八年間因犯傷害罪及
    傷害直系血親尊親屬罪，經本院分別判處有期徒刑二月及八月，定應執行刑為有
    期徒刑九月，於八十九年三月十二日執行完畢（不構成累犯）。於服刑前即八十
    八年六月二十八日中午十二時三十分許，在台北市○○○路○段五號前，因故與
    其父丁○○發生爭吵，嗣台北市政府警察局大安分局安和路派出所警員甲○○、
    乙○○獲報到場處理。因丁○○指訴其子丙○○向伊要錢未獲，拿酒瓶要打他。
    又見丙○○與其父講話、態度確屬不好。乃上前向丙○○盤查，索閱國民身分證
    ，並欲帶韓氏父子回派出所訊問調查。詎丙○○明知渠等身著警察制服，均為依
    法執行職務之公務員，但自認無錯，心生不滿，乃基於單一妨害公務之犯意，拒
    絕交付身分證件及同往警所，且當場對警員甲○○、乙○○辱罵「幹你娘」穢語
    而侮辱之，並出拳毆打乙○○，為黃員適時閃避，甲○○上前制止，丙○○竟予
    推扯，兩人雙雙倒地，對於公務員依法執行職務時施強暴。嗣經其他警員趕到支
    援，始合力將丙○○制服。
二、案經臺北市政府警察局大安分局報請臺灣臺北地方法院檢察署檢察官偵查起訴。
    理      由
甲、科刑部分：
一、訊據上訴人即被告丙○○對其於前揭時、地與父親爭吵，警員前來處理，伊有抗
    拒等情供承不諱。惟辯稱：「我沒有錯，警員抓我，我只是擺動身體要掙脫，不
    不是要打他們，我有沒有罵三字經，忘記了，如有妨害公務，我已道歉，請求原
    諒」等語。
二、惟查右揭事實，業經證人即警員甲○○指證明確，並有甲○○、乙○○所書之報
    告一紙附卷可稽，核與丁○○於警訊、偵查及本院審理時之指述情節相符，被告
    空言否認，顯不足採。本件事證明確，被告犯行洵堪認定。
三、核被告丙○○之所為，係犯刑法第一百四十條第一項之侮辱公務員罪、第一百三
    十五條第一項之妨害公務執行罪。被告於同一時、地，以妨害公務之單一犯意，
    對依法執行職務之警員開口辱罵、出手推扯，係一行為觸犯上開二罪名，為相像
    競合犯，應從一重妨害公務執行罪處斷。被告患有慢性精神分裂症，案發時被告
    之精神狀態已達精神耗弱之程度，此有行政院國軍退除役官兵輔導委員會台北榮
    民總醫院八十九年七月二十六日（八九）北總精字第二五八五六號函檢附之精神
    狀況鑑定書在卷可稽。被告上開行為，實為精神耗弱人之行為，爰依刑法第十九
    條第二項之規定減輕其刑。
四、原審予以論科，固非無見，惟認被告所犯上開二罪，犯意各別，且構成要件互異
    ，而予分論併罰，尚有未合。又被告現在台北榮民總醫院追蹤治療中，目前規則
    服藥，病情穩定，此有該院八十九年八月二十四日、十一月七日、十一月二十一
    日診斷證明書三紙附卷可稽，復經被告之父丁○○證述屬實，並陳稱我可照顧他
    ，請勿另行監護，以免其病情惡化，衡情可採。原判決諭知被告應於刑之執行完
    畢後，令入相當處所，施以監護二年，似有欠當。被告上訴，請求從寬處理，以
    便自往榮總繼續治療，由父親照護，檢察官亦為被告之利益而上訴，請審酌上情
    量處，以免被告病情惡化等情，為有理由。應由本院將原判決關於侮辱公務員部
    分及妨害公務執行部分撤銷改判。爰審酌被告犯罪之原因、動機、方法、所生危
    害、犯後知悔，已向被害警員道歉，有道歉剪報可按，並經警員甲○○證述屬實
    ，被害警員亦不欲追究等一切情狀，量處拘役拾日，及諭知另科罰金之折算標
    準，略示儆戒。
乙、無罪部分：
一、公訴意旨另略以：丙○○於八十八年六月二十八日十二時三十分許，在台北市○○○路○段五號，向其父丁○○索取金錢未果，竟以「你不給我錢，就小心一點
    」等言語恐嚇丁○○，致丁○○心生畏懼，即報警處理，因認被告丙○○有犯刑
    法第三百零五條恐嚇危害安全罪嫌云云。
二、按犯罪事實，應依證據認定之，無證據不得推定其犯罪事實。又不能證明被告犯
    罪者，應諭知無罪之判決，刑事訴訟法第一百五十四條、第三百零一條第一項定
    有明文。又告訴人之告訴，係以使被告受刑事訴追為目的，是其陳述，是否與事
    實相符，仍應調查其他證據，以資審認。最高法院五十二年台上字第一三００號
    判例著有明文。且認定不利於被告之事實，須依積極證據，苟積極證據不足為不
    利於被告事實之認定時，即應為有利於被告之認定，更不必有何有利之證據，亦
    有同院三十年上字第八一六號判例可稽。查公訴人認被告丙○○於前揭時、地向
    其父丁○○索取金錢未果，竟恐嚇稱：「你不給我錢，就小心點」，無非以告訴
    人丁○○於警訊及偵查中之指訴，為唯一證據。惟訊據上訴人即被告丙○○自始
    即堅絕否認其事，辯稱：「我爸爸要賣房子，我不贊成，因此爭吵，但我沒有對
    他說不給我錢，你要小心」。質諸告訴人丁○○亦翻異前詞，陳稱：「沒有此事
    （不給錢要我小心），我耳背，我想賣房子，他不贊成」等語。其陳訴先後歧異
    ，自相矛盾，又無任何其他積極證據，足證其起初之指訴為真實，自難據採。
三、被告被訴恐嚇危害安全部分，不能證明有此犯行，原審遽予論科，尚有未合。被
    告上訴，否認有恐嚇行為，為有理由，應將原判決此部分撤銷（連同前揭撤銷部
    分，即全部撤銷）改為被訴恐嚇危害安全部分無罪之諭知。
據上論斷，應依刑事訴訟法第三百六十九條第一項前段、第三百六十四條、第二百九
十九條第一項前段、第三百零一條第一項，刑法第一百三十五條第一項、第一百四十
條第一項、第五十五條、第十九條第二項、第四十一條，罰金罰鍰提高標準條例第一
條前段、第二條，判決如主文。
本案經檢察官郭弘佑到庭執行職務。
中    華    民    國    八十九    年    十  二    月      十    八      日
                        臺灣高等法院刑事第十三庭
                            審判長法  官  常  尚  信
                                  法  官  周  占  春
                                  法  官  盧  彥  如
右正本證明與原本無異。
不得上訴。
                                  書記官  初  玲  玲
中    華    民    國    八十九    年    十  二    月      二    十      日
附錄：本案論罪科刑法條全文
刑法第一百三十五條第一項：
對於公務員依法執行職務時，施強暴脅迫者，處三年以下有期徒刑、拘役或三百元以
下罰金。


司法院資訊處製作；財團法人民間司法改革基金會備份。
